【裁判字號】    98,易,3329
【裁判日期】    990419
【裁判案由】    竊盜
【裁判全文】
臺灣臺北地方法院刑事判決              98年度易字第3329號
公  訴  人  臺灣臺北地方法院檢察署檢察官
被      告  甲○○
輔  佐  人  丙○○
選任辯護人扶助律師  呂立彥律師
上列被告因竊盜案件，經檢察官提起公訴（98年度偵字第24659
號），本院判決如下：
    主  文
甲○○竊盜，累犯，處拘役參拾日，如易科罰金，以新台幣壹仟
元折算壹日。
    事  實
一、甲○○前因竊盜、脫逃案件，經臺灣高等法院以85年度上訴
    字第1983號判處有期徒刑2年、4年、1年8月，並定應執行有
    期徒刑7年4月，經最高法院於民國85年11月21日，以85年度
    台上字第5459號駁回上訴而告確定；又因妨害風化案件，經
    臺灣高等法院以92年度少連上更二字第2號判處有期徒刑7月
    ，經最高法院於92年8月7日，以92年度台上字第4302號，駁
    回上訴而告確定，復因偽造文書案件，經臺灣高等法院以97
    年度重上更四字第45號判處有期徒刑2月，經最高法院於97
    年10月23日，以97年度台上字第5260號，駁回上訴而告確定
    ，前開妨害風化案件，經臺灣高等法院以98年度聲減字第30
    號減為有期徒刑3月15日，並與偽造文書案件合併定應執行
    有期徒刑5月，前開5罪接續執行，於94年2月10日縮刑期滿
    執行完畢，詎仍不知悛悔，又其因重度精神障礙，對於其行
    為之違法性之辨識能力較一般人為低，屬精神耗弱之人，復
    基於意圖為自己不法所有之犯意，於98年9月27日中午12時
    55分許，騎乘車牌號碼ORF-833 號重型機車，在臺北市○○
    區○○路68號「博贏彩券行」，趁購買彩券時該行員工乙○
    ○疏於注意之際，徒手竊取置放於櫃檯上之「金鑽999」刮
    刮樂彩券65張（合計價值新臺幣1萬3千元），得手後旋將之
    藏放於機車前置物箱後離去，經乙○○察覺有異，調閱店內
    監視器錄影畫面後，始查知上情；嗣甲○○食髓知味，於翌
    （28）日下午1時30分許再度前往上址，為乙○○發現而報
    警循線查獲。
二、案經乙○○訴由臺北市政府警察局中正第一分局報請臺灣臺
    北地方法院檢察署檢察官偵查起訴。
    理  由
壹、程序部分：
一、被告甲○○於警、偵訊之供述，非出於強暴、脅迫、利誘、
    詐欺、疲勞訊問、違法羈押或其他不正方法取得，依刑事訴
    訟法第156條第1項、第158條之2得採為證據。
二、證人乙○○、許馨方於本院具結之證據，與其分別於警、偵
    訊（具結）之供述大致相符，渠等所供自得採為證據。
三、按被告以外之人於審判外之陳述，雖不符前4條之規定，而
    經當事人於審判程序同意做為證據，法院審酌該言詞陳述或
    書面陳述作成時之情況，認為適當者，亦得為證據。當事人
    、代理人或辯護人於法院調查證據時，知有第159條第1項不
    得為證據之情形，而未於言詞辯論終結前聲明異議者，視為
    有前項之同意，為刑事訴訟法第159條之5所明定。證人乙○
    ○、許馨方分別於警、偵訊之供、證述，被告與辯護人於審
    判期日均表示無意見，上開人等於警訊之供述本院認為適當
    ，依上述規定，得為證據；渠等於偵查中具結證述，核無顯
    不可信之情況，依同法第159條之1第2項得為證據。
四、臺灣臺北地方法院檢察署檢察事務官於98年11月9日之勘驗
    筆錄，雖屬於被告以外之人於審判外之書面陳述的傳聞證據
    ，經核仍為公務員職務上製作之紀錄文書，依刑事訴訟法第
    159條之4第1款之規定，應有證據能力。
五、後列非供述證據，均非違法取得之證據，且或係從事業務之
    人於業務上製作之證明文書、記錄文書，核無顯不可信情況
    ，故依同法第158條之4反面解釋、第159條之4第2款得為證
    據。
貳、實體部分：
一、訊據被告甲○○雖坦認有於上揭時間前往「博贏彩券行」購
    買彩券之事實，然矢口否認有何竊盜犯行，辯稱：伊頭部受
    傷、有精神障礙，不敢確定伊有無竊盜云云。惟查：
（一）被告於98年9月27日中午，騎乘機車至臺北市○○區○○
      路68號「博贏彩券行」購買彩券，趁告訴人乙○○疏未注
      意之際，徒手竊取置放於櫃檯上之「金鑽999」刮刮樂彩
      券60餘張，得手後旋將之對折藏放於機車前置物箱後離去
      之事實，業據告訴人迭於警訊、偵訊（具結）及本院審理
      （具結）時證稱：「我是博贏彩券公司的員工，嫌犯大約
      在12時52分跟我買150元的彩券6張，後來又跟我買礦泉水
      ，我轉身拿礦泉水時，大約在12時55分，他趁我不注意，
      把約一本刮刮樂共65張（刮刮樂號碼003771）偷走，一張
      200元，共價值約13,000元。公司賣彩券的地方有監視器
      。我附上監視器照片及監視器光碟。」、「98年9月27日
      中午時分，被告騎摩托車來我店裡，買25元1張的二合彩
      券300元，買完我不知道他放哪裡，他就騎車離開，這時
      我沒有發現我的彩券不見，過了2分鐘他又騎車來我店裡
      ，順手拿起一疊刮刮樂彩券，但他沒有要付錢的意思，我
      轉頭發現，他就把彩券放下，我突然發現我彩券少了1疊
      ，我問他我彩券怎麼少了一排，他回答說我不知道，就趕
      快騎車走了，我馬上清點，發現少了約65張刮刮樂彩券，
      當天我就調閱自行裝設的錄影機，記住被告的身型及摩托
      車，第二天，被告騎車搭載一個女子，一起又來我店裡要
      買彩券，我發現是被告，要報警，被告就趕快騎車走了，
      該女子則被我們留置，我有通知他們說，我們已經通報警
      網請他們等一下警察到場處理，當時被告不等警察來就逆
      向行駛博愛路右轉武昌街，之後被我們通報的警網攔住。
      被告前往我的彩券行第一天總共來2次，只有第一次買彩
      券和礦泉水，第二次沒有買東西。失竊之彩券號碼是有號
      碼，有提供給警察局，現在已經忘記了，也查不到了。監
      視器畫面顯示是9月26日，實際上是9月27日。12點55分左
      右是他第一次來，12：55：40，12：55：39這2張很清楚
      的拍到被告把『金鑽999』刮刮樂彩券一整排放入他的機
      車置物箱內。」、「98年9月27日中午12時，被告到我那
      裡購買彩券，交易金額250元。...被告還在的時候我就發
      現我的彩券有短少。也就是98年9月27日12時55分35秒的
      被告第一次跟我交易時候我就已經發現。但我沒有確定是
      被告，但我有懷疑有短少1本，1本大概60張左右，我有問
      被告，他說不知道，我就走出來，我本來想要叫他機車給
      我看看，但他就騎車走了，我去看監視器畫面才知道。我
      短少彩券為金鑽999，大約短少60張左右。彩券有編號。
      短少1本再多幾張，因為金鑽999彩券1本是50張，60張是
      我猜的，確定是短少比1本還要多，確定幾張我不曉得。
      當天我第一次已經發現有短少，我懷疑是被告，因為早上
      沒什麼客人，我去調監視器看畫面才確定是被告，才去派
      出所報警。我調監視器是請別人幫我去調，大概是下午3
      、4點左右。當天27日那天，被告總共去我的彩券行1次，
      隔天被告中午再去。我於警局時有指明彩券編號003771，
      那本是新的，我有賣2、3張出去，我就看那2、3張的編號
      告訴警察說那本應該是003771，其他的我就無法確認編號
      了。」等語（參偵查卷第9至10、54至55頁及本院99年3月
      29日審判筆錄第2至3頁）綦詳，並有現場監視錄影光碟翻
      拍之畫面在卷可稽，又被告於98年9月27日12時55分許，
      徒手竊取彩券，並將之折藏放於機車前置物箱後離去等情
      ，有臺灣臺北地方法院檢察署檢查事務官勘驗筆錄1份在
      卷可憑，堪信被告確有竊盜犯行屬實，是本案事證明確，
      被告犯行堪以認定，應予依法論科。
二、核被告所為，係犯刑法第320條第1項之竊盜罪。另被告辯稱
    其頭部受傷、為精神障礙者，並提出身心障礙手冊（上載明
    為重度精神障礙）國立臺灣大學附設醫院98年2月6日診字第
    09 811728號、98年9月12日診字第0980915724號、臺北縣立
    醫院98年10月8日第0000000號、99年2月26日第0000000號、
    99 年3月10日第0000000號、行政院國軍退除役官兵輔導委
    員會台北榮民總醫院98年10月28日門字第92572號、99年2月
    4日住字第29887號、99年3月2日門字第37752號、臺北醫學
    大學附設醫院99年3月5日乙診字第0960、0962號、99年3月9
    日乙診字第09 61號診斷證明書影本為證等語。經查：上開
    診斷證明確實記載被告患有精神分裂症，參照被告所領身心
    障礙手冊載明被告為重度精神障礙患者等情，足徵被告確有
    精神上疾病無訛。惟參酌被告於下手行竊後，尚刻意於櫃檯
    下動作，並將彩券折疊成較小體積塞入置物箱，是其仍知應
    掩飾犯行，然竟又於竊盜得逞後再至同一處所之違反正常人
    所為等情以觀，足見被告於行為當時尚可辯識其行為係違反
    法律，而非完全不能辨識，僅可認辨識之能力較一般人為低
    ，所為應依刑法第19條第2項減輕其刑。被告有如事實欄所
    示之前科執行情形，有臺灣高等法院被告前案紀錄表在卷可
    按，被告受有期徒刑執行完畢，5年內故意再犯本案最重本
    刑為有期徒刑以上之罪，為累犯，應依刑法第47條第1項規
    定加重其刑，並先加後減之。爰審酌被告有上開前科等，素
    行不良，又正值青壯，卻不靠己力謀取財物，而再犯本案，
    顯然欠缺尊重他人財產權之觀念，未能改正其不勞而獲之心
    態，行為實屬不該；兼衡其精神狀態，犯罪之動機、目的、
    手段，所竊取財物之價值尚輕，以及被告犯罪後矢口否認犯
    行，未見悔意之態度，並衡被告智識、家庭、經濟及健康狀
    況等一切情狀，量處如主文所示之刑，並諭知易科罰金之折
    算標準，以資懲儆。
參、據上論斷，應依刑事訴訟法第299條第1項前段，刑法第320
    條第1項，第47條第1項、第19條第2項、第41條第1項前段，
    刑法施行法第1條之1，判決如主文。
本案經檢察官蔡甄漪到庭執行職務。
中    華    民    國    99    年     4    月    19    日
                  刑事第十二庭  法  官  曾正龍
以上正本證明與原本無異。
如不服本判決應於收受送達後10日內向本院提出上訴書狀，並應
敘述具體理由；其未敘述上訴理由者，應於上訴期間屆滿後20日
內向本院補提理由書（均須按他造當事人之人數附繕本）「切勿
逕送上級法院」。告訴人或被害人如對於本判決不服者，應具備
理由請求檢察官上訴，其上訴期間之計算係以檢察官收受判決正
本之日期為準。
                                 書記官  彭自青
中    華    民    國    99    年    4     月    19    日
附錄本案論罪科刑法條全文：
中華民國刑法第320條
意圖為自己或第三人不法之所有，而竊取他人之動產者，為竊盜
罪，處5年以下有期徒刑、拘役或5百元以下罰金。
意圖為自己或第三人不法之利益，而竊佔他人之不動產者，依前
項之規定處斷。
前二項之未遂犯罰之。

司法院資訊處製作；財團法人民間司法改革基金會備份。
